臺灣雲林地方法院民事裁定
111年度消債更字第37號
聲  請  人
即 債 務人  吳羿葦  


代  理  人  詹忠霖律師（法扶律師）
債  權  人  臺灣土地銀行股份有限公司

法定代理人  何英明  
代  理  人  蔡文連  
債  權  人  國泰世華商業銀行股份有限公司

法定代理人  郭明鑑  


債  權  人  聯邦商業銀行股份有限公司

法定代理人  林鴻聯  
代  理  人  張義育  
債  權  人  台新國際商業銀行股份有限公司

法定代理人  尚瑞強  

債  權  人  新加坡商艾星國際有限公司

法定代理人  曾慧雯  


債  權  人  富邦資產管理股份有限公司

法定代理人  洪主民  

債  權  人  元大國際資產管理股份有限公司

法定代理人  宋耀明  
代  理  人  唐暁雯  
債  權  人  滙誠第二資產管理股份有限公司

法定代理人  鄧翼正  


上列當事人間因消費者債務清理事件債務人聲請更生，本院裁定
如下：
    主  文
債務人自中華民國一百一十一年八月二十二日十一時起開始更生
程序，並命司法事務官進行本件更生程序。
    理  由
一、按債務人不能清償債務或有不能清償之虞，且無擔保或無優
    先權之債務總額未逾新臺幣（下同）1,200萬元者，於法院
    裁定開始清算程序或宣告破產前，得向法院聲請更生；債務
    人對於金融機構負債務者，在聲請更生或清算前，應向最大
    債權金融機構請求協商債務清償方案，或向其住、居所地之
    法院或鄉、鎮、市、區調解委員會聲請債務清理之調解，消
    費者債務清理條例（下稱消債條例）第3條、第42條第1項、
    第151條第1項分別定有明文。揆諸消債條例之立法目的，乃
    在於使陷於經濟上困境之消費者，得分別情形利用更生或清
    算程序清理債務，藉以妥適調整債務人與債權人及其他利害
    關係人之權利義務關係，保障債權人之公平受償，並謀求消
    費者經濟生活更生之機會，從而健全社會經濟發展（消債條
    例第1條規定參照）。準此，債務人若有不能清償債務或有
    不能清償之虞，且客觀上並無濫用更生或清算程序之情事，
    自應使其藉由消債條例所定程序以清理債務，債務人於消債
    條例前置協商或調解程序中，自應本於個人實際財產及收支
    狀況，依最大誠信原則，商討解決方案，如終究不能成立協
    商或調解，於聲請更生或清算時，法院自宜綜衡債務人全部
    財產及收支狀況，進而評估債務人是否因負擔債務而不能維
    持最基本之生活條件，以及其陳報各項花費是否確屬必要性
    支出；如曾有協商或調解方案，該條件是否已無法兼顧個人
    生活基本需求等情，以判斷債務人是否有上開消債條例第3
    條所謂「不能清償或有不能清償之虞」，或有無濫用債務清
    理程序等情事。又法院開始更生程序之裁定，應載明其年、
    月、日、時，並即時發生效力。法院裁定開始更生或清算程
    序後，得命司法事務官進行更生或清算程序，必要時得選任
    律師、會計師或其他適當之自然人或法人一人為監督人或管
    理人，消債條例第45條第1項、第16條第1項亦有明定。
二、聲請意旨略以：債務人對金融機構及非金融機構債權人之債
    務總金額合計1,265,607元，於消債條例施行後，依規定向
    本院聲請消費者債務清理前置調解程序，嗣因調解不成立終
    結。而債務人客觀上就已屆清償期之債務有不能清償或不能
    清償之虞，復債務人未經法院裁定開始清算程序或宣告破產
    ，爰聲請更生等語。
三、經查：
㈠、債務人於聲請更生前5年內曾任職於玩運彩網路有限公司，自
    民國109年5月起從事白牌計程車司機，每月收入約18,000元
    乙情，業經其陳報在卷（本院卷第12、21、65、141頁），
    並有108年至110年度綜合所得稅各類所得資料清單、收入切
    結書及勞工保險被保險人投保資料表在卷可參（本院卷第33
    -35、69-71頁，本院110年度司消債調字第62號卷【下稱調
    解卷】第31-35頁），堪認債務人係屬消債條例第2條所規定
    之消費者，而為消債條例適用之對象。且債務人於110年7月
    20日以書面向本院聲請調解，經本院以110年度司消債調字
    第62號受理後，嗣於110年10月8日調解不成立，亦有債務人
    提出之本院民事事件調解不成立證明書可證（本院卷第37頁
    ），並經本院依職權調閱上開調解卷宗，核閱無誤。債務人
    於上開調解不成立後為本件更生之聲請，本院自應綜合債務
    人之債務、收入、生活必要支出及財產狀況等，評估、判斷
    債務人依其客觀清償能力，是否對已屆清償期之債務有不能
    清償或不能清償之虞之情形。　　
㈡、債務人迄至110年8月6日止對債權人新加坡商艾星國際有限公
    司負有債務金額144,150元、對債權人滙誠第二資產管理股
    份有限公司負有債務金額319,851元，迄至111年7月7日止對
    債權人國泰世華商業銀行股份有限公司負有債務金額136,
　　101元，迄至111年8月4日止對債權人元大國際資產管理股份
    有限公司負有債務金額141,868元，迄至111年8月5日止對債
    權人臺灣土地銀行股份有限公司負有債務金額114,956元、
    對債權人聯邦商業銀行股份有限公司負有債務金額258,737
    元、對債權人富邦資產管理股份有限公司負有債務金額214,
　　721元，以及對債權人台新國際商業銀行股份有限公司負有
    債務金額441,221元，合計約為1,771,595元等情，有債務人
    之債權人清冊、財團法人金融聯合徵信中心當事人綜合信用
    報告（債務清理條例前置協商專用債權人清冊）及各債權人
    之陳報狀、債權憑證暨繼續執行紀錄表、債權計算書、債權
    證明文件、債權讓與證明書及債權讓與歷程等在卷可按（本
    院卷第23-25、27-29、79-135頁，調解卷第75-85、91、97-
    107、111、159-163頁）。
㈢、又債務人陳報目前每月收入約為18,000元，並有收入切結書
    、台中福安郵局客戶歷史交易清單等在卷可參（本院卷第21
    、35、65、73-77、114頁），而除上開所得外，亦查無其他
    固定收入，是本件債務人每月收入應以18,000元列計，爰以
    此作為認定債務人客觀清償能力之基準。另債務人陳報其居
    住於雲林縣，願以雲林縣每人每月最低生活費之1.2倍計算
    其個人生活所需，即以衛生福利部所公告臺灣省111年最低
    生活費14,230元之1.2倍即17,076元作為標準，並提出其戶
    籍謄本為憑（本院卷第12、19、22、65頁）。因而債務人每
    月可供清償債務之餘額為924元（計算式：18,000-17,076
　　=924）。
㈣、且債務人目前除每月所得收入外，名下尚無任何財產，業據
    其陳明在卷，並有財產及收入狀況說明書、全國財產稅總歸
    戶財產查詢清單等資料在卷可參（本院卷第21、31、65頁）
　　。是以債務人所積欠債務之金額高達合計1,771,595元計算
　　，縱使不再加計利息、違約金等債務，依債務人每月清償92
　　4元，尚需超過159年始能清償完畢【計算式:（1,771,595÷9
　　24÷12≒159.77），倘若再加計利息、違約金等，清償期間勢
    必更長。本院審酌債務人之債務、財產、勞力、收入及必要
    生活費用支出等情狀，認債務人主張其有不能清償債務之情
    ，足以採信。且最大債權銀行台新國際商業銀行股份有限公
    司於調解中陳報提供債務人180期、月付5,132元之清償方案
    ，惟債務人表示無法負擔，故調解不成立乙情，有本院調小
    程序筆錄載明可佐（調解卷第175頁），可見該清償方案確
    已超出債務人每月可供清償之範圍，債務人亦無濫用程序之
    情事。因此，本院認有必要利用更生程序，調整其與債權人
    間之權利義務關係，而重建其經濟生活之機會。
四、綜上所述，本件債務人為消債條例第2條所規定之消費者，
    依其全部收支及財產狀況，客觀上有不能清償債務之情形。
    復債務人所積欠之無擔保或無優先權之債務總額未逾1,200
    萬元，且未經法院裁定開始清算程序或宣告破產，業如上述
    。此外，本件又查無債務人有消債條例第6條第3項、第8條
    或第46條各款所定駁回更生聲請之事由存在，則債務人聲請
    更生，洵屬有據，應予准許。又本件債務人業經裁定開始更
    生程序，爰並裁定命司法事務官進行本件更生程序，爰裁定
    如主文。
中　　華　　民　　國　　111 　年　　8 　　月　　22　　日
              民事第一庭    法　　　官　黃一馨
上為正本係照原本作成
本裁定不得抗告
中　　華　　民　　國　　111 　年　　8 　　月　　22　　日
                            書　記　官　鄭夙惠